臺灣臺北地方法院刑事判決
110年度易字第181號
公  訴  人  臺灣臺北地方檢察署檢察官
被      告  傅裕隆


上列被告因詐欺案件，經檢察官提起公訴（109年度調偵緝字第2
27號），本院判決如下：
    主  文
傅裕隆犯詐欺取財罪，處有期徒刑柒月。未扣案之犯罪所得新臺
幣參拾陸萬元沒收，於全部或一部不能沒收或不宜執行沒收時，
追徵其價額。
    事  實
一、傅裕隆明知天元國際開發公司（下稱天元公司）係未無實際
    營運之公司，且與星塔公司並無關係，竟意圖為自己不法之
    所有，基於詐欺取財之犯意，於民國106年12月間，在臺北
    市○○區○○○路0段00號之「天成飯店」內，向林宥里佯稱：其
    為天元公司董事長，該公司在大陸地區種植牧草獲利優渥，
    投資天元公司即可獲取高額利潤，又因天元公司現網站尚在
    修正，可交付星塔公司資料予其餘有意投資之人查看云云，
    並以通訊軟體line傳送星塔公司之簡介文件予林宥里，致使
    林宥里陷於錯誤，誤認天元公司在傅裕隆經營下確有營運且
    獲利甚豐，林宥里即於107年1月間起至同年3月初，接續交
    付現金共新臺幣（下同）36萬元予傅裕隆。嗣林宥里因傅裕
    隆未依約給付利潤，復經聯繫無著，始悉受騙。
二、案經林宥里訴由臺北市政府警察局中正第一分局報告臺灣臺
    北地方檢察署檢察官偵查後起訴。
    理  由
甲、程序部分：
壹、按被告以外之人於審判外之陳述，雖不符刑事訴訟法第159
    條之1至第159條之4規定，而經當事人於審判程序同意作為
    證據，法院審酌該言詞陳述或書面陳述作成時之情況，認為
    適當者，亦得為證據；當事人、代理人或辯護人於法院調查
    證據時，知有該法第159條第1項不得為證據之情形，而未於
    言詞辯論終結前聲明異議者，視為有前項之同意，同法第15
    9條之5定有明文。本件當事人對於本判決所引用下述被告傅
    裕隆以外之人於審判外之陳述，均未爭執其證據能力，本院
    審酌該等證據作成時之情況，並無不宜作為證據或證明力明
    顯過低之情事，以之作為證據應屬適當，依刑事訴訟法第15
    9條之5第1項規定，均得作為證據。
貳、本判決所引用之非供述證據，查無違反法定程序取得之情形
    ，依刑事訴訟法第158條之4規定反面解釋，均具證據能力。
乙、實體部分：
壹、得心證之理由：
    訊據被告否認詐欺取財犯行，辯稱：我並未向告訴人林宥里
    自稱為天元公司董事長，我只是該公司在臺灣的市場總監，
    且該公司是在大陸地區種植牧草獲利，我有實際到海南島確
    認過才引進臺灣，也有將告訴人給付的投資款以現金方式利
    用小三通帶去大陸地區交付天元公司上層主管，但投資畢竟
    有風險，後來天元公司虧損，才會無法繼續做下去，本件我
    也是被騙，並無詐欺告訴人之意等語。經查：
一、不爭執事項：
　　被告確有以投資天元公司可獲取報酬為由，接續向告訴人收
    取投資款共36萬元等情，業經證人即告訴人林宥里於警詢、
    偵查及審理中證述明確（偵卷第25-27、69-73頁、本院易卷
    第246-253頁），並有被告與告訴人通訊軟體對話記錄、天
    元公司投資文宣資料、動態制度簡介、「天元國際GDU台灣
    」群組對話紀錄在卷可稽（偵卷第31-43、77、93-97頁），
    且為被告所承認（本院易卷第131-135頁），此情已足認定
    ，是本件應審究者為：被告是否明知天元公司未實際經營，
    仍以上開不實訊息詐欺告訴人？
二、被告明知天元公司未實際經營，仍以上開不實訊息詐欺告訴
    人：
　㈠證人即告訴人於警詢、偵查及審理中大致證稱：「我於106年
    12月份間，聽朋友陳美鳳介紹知道有一間天元公司在大陸三
    亞種植牧草，種植完後做買賣賺價差，並把利潤分給投資人
    ，該公司是以股權認股方式投資，每天以投資人所投資金額
    的千分之五返利給投資人，且以投資日起算期滿500日以投
    資金額的二倍返還」、「當時被告向我介紹自己為天元公司
    董事長，並表示前開天元公司營運及投資分紅情形，我若有
    拉下線也可以因此分紅，於是我便陸續交付現金給被告投資
    ，並找親友一起投資」、「嗣後我在通訊軟體line上請被告
    交付天元公司的相關資料時，被告僅傳送星塔公司之資料，
    並未交付天元公司的」、「交付投資款後，被告不僅沒有將
    承諾的利潤給我，也沒給我任何產品，甚至將我從被告創立
    的『天元國際GDU台灣』群組中踢除」（偵卷25-27、69-73頁
    、本院易卷第246-253頁）。
　㈡又參諸被告與告訴人之通訊軟體line對話記錄（偵卷第31-35
    頁），被告之顯示名稱即為「傅裕隆董事長」，且於本院訊
    問時亦自承「其line上確以董事長自稱」（本院易卷第133
    頁）；又依「天元國際GDU台灣」群組對話紀錄所示（偵卷
    第97頁），該群組成員「潘麗卿」即曾表示「謝謝傅董」、
    「天元傅老闆回台灣做另外一個盤，你知道嗎這件事」，嗣
    被告便於108年10月24日上午8時1分許將告訴人移除該群組
    ，此核與告訴人上開所證「被告介紹自己為天元公司董事長
    」、「被告有將我從上開群組中踢除」乙情相符，顯見被告
    確以天元公司董事長身份自居，其辯稱：從未自稱為天元公
    司董事長云云，即不足採。
　㈢另觀諸被告與告訴人之通訊軟體line對話記錄（偵卷第35頁
    ），告訴人詢問：「有些人會問公司（即天元公司）背景產
    業等等，我多說不上，怎麼辦，他們要看資料」，被告即張
    貼記載「星塔集團」之QR code予告訴人，並表示「先這個
    資料，還在修正中」、「天元屬於全球金融管理顧問公司」
    ，可見被告向告訴人招攬投資時，尚無法提出天元公司從事
    何業務之資料；又被告前於104年間自稱為華中國際開發股
    份有限公司（下稱華中公司）負責人，其明知華中公司係無
    實際營運之空殼公司，且星塔集團未入股華中公司，竟向該
    案被害人佯稱華中公司已為星塔公司收購而詐騙被害人投資
    乙事，業經臺灣臺中地方法院於107年11月6日以107年度簡
    字第1434號判決有期徒刑4月，嗣被告上訴，由同院於108年
    6月20日以108年度簡上字第101號判決上訴駁回，緩刑2年確
    定，有上開判決及臺灣高等法院被告前案紀錄表可佐（調偵
    卷19-28頁），甚被告於本院訊問時亦自承：「星塔公司與
    本件的天元公司沒有關係」（本院易卷第133、184頁），益
    徵告訴人前開所證：「被告並未交付天元公司相關資料，僅
    傳送星塔公司之簡介文件給我」等語可信，足見星塔公司為
    被告在前案虛構用以詐騙被害人之公司，其仍張貼該公司資
    料予告訴人，並謊稱天元公司網站尚在修正中，且被告至今
    無法提出任何關於天元公司之資料，則天元公司是否確有營
    運，即非無疑。
　㈣況被告前於偵查中先稱：「天元公司是在大陸地區種植牧草
    ，以供應大陸西北地區的畜牧業，該公司主管跟我說牧草每
    半年有5至6倍的利潤」（偵卷第46頁），後於審理中改稱：
    「種植牧草種值7至8個月後，公司便會有2至3倍的利潤」（
    本院易卷第256頁），則被告雖辯稱「僅介紹告訴人投資天
    元公司以幫助其獲利」、「天元公司確有營運」，然被告就
    天元公司之獲利情形為何，前後供述明顯歧異，若屬實情，
    當無可能一再翻易其詞，可見其上開所辯，難以遽信，顯有
    可疑，遑論被告不僅無法提出已將告訴人投資款項交付大陸
    地區人士之證明，亦無法證明天元公司確實存在，甚於審理
    中稱：「雖天元公司尚未因種植牧草獲利，但其可從所招攬
    之投資款中抽取2%至3%之獲潤」（本院易卷第257頁），然
    天元公司既尚未獲利，被告竟可從中抽取部分報酬，此實與
    公司營運常情有違，則被告辯稱「天元公司確有營運」、「
    僅介紹告訴人投資天元公司，並無詐欺之意」，自不足採。
三、基上，本件事證明確，被告上開犯行堪以認定，應依法論科
    。
四、另關於告訴人交付被告之款項數額部分，告訴人雖於偵查及
    審理中均證稱：「當時交給被告總共40幾萬元，並非僅36萬
    元」（偵卷第70-71頁、本院易卷第247、251-252頁），然
    告訴人於警詢中即證稱：「我記得是先交給被告美金2000元
    （約新臺幣6萬餘元），之後再陸續交付，總共交付30萬餘
    元」（偵卷第26頁），則告訴人是否交付40萬餘元予被告，
    即非無疑；又告訴人於天元公司網站之位階顯示「CM營業處
    」（偵卷第41頁），然投資金額達美金10,000元以上者即屬
    「CM營業處」位階，有動態制度簡介獎金計算秒算日結表可
    證（偵卷第77頁），是實無從據此認定告訴人交付款項數額
    為何，爰依罪證有疑、利歸被告之原則，認告訴人交付被告
    之款項為36萬元，附此敘明。
貳、論罪科刑部分：
一、核被告所為，係犯刑法第339條第1項詐欺取財罪。
二、爰以行為人責任為基礎，審酌被告有前開詐欺取財之犯罪紀
    錄，如前所述，又被告正值壯年，不思正途賺取財物，僅因
    一時貪念，即欺騙告訴人共36萬元，又犯後矢口否認犯行，
    且未與告訴人達成和解，以賠償其損失，併審酌其大學畢業
    、現無業、需照顧母親等一切情狀（本院易卷第259-260頁
    ），量處如主文所示之刑。
參、沒收部分：
　　被告上開犯行既詐得36萬元，該等犯罪所得雖未扣案，仍應
    依刑法第38條之1第1項前段及第3項之規定，諭知沒收，並
    於全部或一部不能沒收或不宜執行沒收時，追徵其價額。
據上論斷，應依刑事訴訟法第299條第1項前段，刑法第339條第1
項、第38條之1第1項前段、第3項規定，刑法施行法第1條之1，
判決如主文。
本案經檢察官陳建宏提起公訴，檢察官呂俊儒到庭執行職務。
中　　華　　民　　國　　111 　年　　5 　　月　　24　　日
                  刑事第八庭   審判長法  官  解怡蕙
                                     法  官  李陸華
                                     法  官  楊世賢
上正本證明與原本無異。 
如不服本判決應於收受送達後20日內向本院提出上訴書狀，並應
敘述具體理由；其未敘述上訴理由者，應於上訴期間屆滿後20日
內向本院補提理由書（均須按他造當事人之人數附繕本）「切勿
逕送上級法院」。告訴人或被害人如對於本判決不服者，應具備
理由請求檢察官上訴，其上訴期間之計算係以檢察官收受判決正
本之日期為準。 因疫情而遲誤不變期間，得向法院聲請回復原
狀。
　　　　　　　　　　　　　　　　　　 書記官  張華瓊
中　　華　　民　　國　　111 　年　　5 　　月　　26　　日
附錄本案論罪科刑法條：
中華民國刑法第339條
意圖為自己或第三人不法之所有，以詐術使人將本人或第三人之
物交付者，處5年以下有期徒刑、拘役或科或併科50萬元以下罰
金。
以前項方法得財產上不法之利益或使第三人得之者，亦同。
前二項之未遂犯罰之。